臺灣桃園地方法院小額民事判決　　　　110年度壢小字第694號
原　　　告　吳芮榛　



被　　　告　極強股份有限公司中壢分公司

法定代理人　巫哲安　
訴訟代理人　林睿騰　
　　　　　　徐欣蓓　
上列當事人間請求返還費用事件，於中華民國110 年10月14日言
詞辯論終結，本院判決如下：
    主      文
一、被告應給付原告新臺幣參萬貳仟參佰柒拾伍元，及自民國一
    百一十年八月四日起至清償日止，按年息百分之五計算之利
    息。
二、訴訟費用新臺幣壹仟元由被告負擔。
三、本判決得假執行。
    理  由  要  領
一、本件依民事訴訟法第436 條之18第1 項規定，除下列理由要
    領外，僅記載主文，其餘省略。
二、原告主張：原告於民國109 年8 月25日向被告購買私人教練
    課程50堂，每堂費用原價新臺幣（下同）2,625 元，優惠價
    1,575 元，並簽定私人教練協議書及協議條款（下稱系爭契
    約），原告使用分期付款繳納，迄今已繳納48,125元，嗣原
    告僅上10堂課，被告委派之私人教練即離職致無法繼續履行
    契約，原告乃向被告終止系爭契約，爰依系爭契約請求被告
    退還未上課之費用32,375元等語。並聲明：如主文第一項所
    示。
三、被告則以：原告之教練確實於109 年10月7 日離職，而原告
    迄110 年10月12日已繳納48,125元，依系爭契約約定應扣除
    已使用堂數每堂2,625 元之費用才能退費，原告已上了10堂
    課，應扣除26,250元，故原告僅須歸還差額21,875元等語置
    辯。並聲明：原告之訴駁回。
四、得心證之理由：
  ㈠按消費者保護法第12條第1 項規定：「定型化契約中之條款
    違反誠信原則，對消費者顯失公平者，無效」。次按，行政
    院公告之「健身中心定型化契約應記載及不得記載事項」應
    記載事項第7 條第1 項規定：「消費者得於契約期限屆滿前
    ，隨時終止契約。」，第2 項規定：「消費者依前項約定終
    止契約時，業者應就消費者已繳全部費用依下列方式之一退
    還其餘額：1.扣除依簽約時單月使用費○元乘以實際經過月
    數（其有未滿15日者，以半個月計，逾15日者，以1 個月計
    ）之費用。2.無法認定簽約時單月使用費者，按契約存續期
    間比例退還消費者已繳之費用，作為退費金額。業者並得另
    外請求依退費金額百分之○（不得逾退費金額之百分之二十
    ）計算之違約金，以賠償所受損失。3.個人教練課程：因不
    可歸責於消費者事由（例如：業者解聘或教練辭職）而終止
    契約者，依簽約時單堂課程費用○元乘以實際使用堂數。無
    法認定簽約時單堂課程費用者，以總費用除以總堂數計算（
    小數點無條件去除）。消費者並得另外請求以全部費用百分
    之○計算之違約金」。
  ㈡依行政院上開定型化契約應記載事項第7 條第2 項規定可知
    ，如係因教練辭職而終止契約，係屬不可歸責於消費者事由
    ，業者不得另外請求依退費金額百分比計算之違約金。本件
    兩造既不爭執原告終止系爭契約原因為教練離職，則系爭契
    約條款約定「若因不可歸責於會員之事由，而導致須終止契
    約者，將依照會員總繳費用扣除已使用堂數乘單堂課費用2,
    625 元後退款」，將單堂課費用由每堂1,575 元單方面調升
    為2,625 元，等同於不可歸責於消費者之情形仍收取違約金
    ，顯失公平，依消費者保護法第12條第1 項規定，系爭條款
    無效，應以原告購買時每堂1,575 元計算，扣除原告已使用
    堂數後退費，始符合公平原則。
  ㈢從而，原告請求返還費用32,375元（計算式：原告已繳48,1
    25元－每堂1,575 元×已使用10堂＝32,375元）為有理由，
    應予准許。
五、末按給付無確定期限者，債務人於債權人得請求給付時，經
    其催告而未為給付，自受催告時起，負遲延責任。其經債權
    人起訴而送達訴狀，或依督促程序送達支付命令，或為其他
    相類之行為者，與催告有同一之效力。又遲延之債務，以支
    付金錢為標的者，債權人得請求依法定利率計算之遲延利息
    ；而應付利息之債務，其利率未經約定，亦無法律可據者，
    週年利率為5 ％，民法第229 條第2 項、第233 條第1 項前
    段、第203 條分別定有明文。本件原告請求被告返還費用，
    未定給付期限、以支付金錢為標的，又未約定利息，則被告
    自受催告時起，負遲延責任，是原告就上述得請求之金額，
    併請求自起訴狀繕本送達被告之翌日即110 年8 月4 日起（
    於110 年8 月3 日補充送達，本院卷第14頁）至清償日止，
    按年息5 ％計算之利息，亦屬有據。
六、綜上所述，原告依系爭契約，請求被告給付如主文第1 項所
    示，為有理由，應予准許。
七、本件係依小額程序所為被告敗訴之判決，依民事訴訟法第43
    6 條之20規定，應職權宣告假執行。
八、訴訟費用負擔之依據：民事訴訟法第78條。並依職權確定訴
    訟費用額如主文第2 項所示。
中    華    民    國   110    年    10    月    28    日
                  中壢簡易庭      法  官  張博鈞
　
以上為正本係照原本作成。
如不服本判決，應於送達後20日內，向本院提出上訴狀並表明上
訴理由，如於本判決宣示後送達前提起上訴者，應於判決送達後
20日內補提上訴理由書（須附繕本）。
　
中    華    民    國   110    年    10    月    28    日
                                  書記官  張季容
附錄：
一、民事訴訟法第436條之24第2項：
    對於小額程序之第一審裁判上訴或抗告，非以其違背法令為
    理由，不得為之。
二、民事訴訟法第436條之25：
    上訴狀內應記載上訴理由，表明下列各款事項：
    (一)原判決所違背之法令及其具體內容。
    (二)依訴訟資料可認為原判決有違背法令之具體事實。